---
title: "Analiza materiałów do baterii - Materials Project"
author: "Dawid Stasiak"
date: "`r Sys.Date()`"
output: 
  html_document:
    toc: true
    toc_float: true
    code_folding: hide
---

```{r setup, include=FALSE}
knitr::opts_chunk$set(echo = TRUE, warning = FALSE, message = FALSE)
set.seed(123)
```

```{r libraries, class.source = "fold-show"}
library(dplyr) # do manipulacji danymi
library(ggplot2) # do tworzenia wykresów
library(gridExtra) # do łączenia wykresów
library(tidyr) # do manipulacji danymi
library(plotly) # do interaktywnych wykresów
```

## Wstęp

Niniejszy raport przedstawia analizę bazy danych materiałów wykorzystywanych w tworzeniu baterii, pochodzących z projektu Materials Project. Materials Project to inicjatywa naukowa Departamentu Energii USA, której celem jest dostarczanie otwartych danych i narzędzi do analizy materiałów.

## Wczytanie i przygotowanie danych

Wczytanie surowych danych z pliku CSV i wstępna analiza ich struktury.

```{r load_data}
# Wczytanie danych z pliku CSV
batteries_raw_data <- read.csv("mp_batteries.csv")
batteries_raw_tbl <- as_tibble(batteries_raw_data)
```

### Struktura danych
```{r structure}
str(batteries_raw_tbl)
```

### Pierwsze wiersze zbioru danych
```{r head}
head(batteries_raw_tbl)
```

### Analiza jakości danych

Sprawdzenie jakości danych pod kątem brakujących wartości, duplikatów oraz potencjalnych nieprawidłowości w danych.

```{r missing_values}
# Sprawdzenie brakujących wartości w każdej kolumnie
missing_values <- colSums(is.na(batteries_raw_tbl))
missing_values_tbl <- tibble(
  column = names(missing_values),
  missing_count = missing_values
) %>%
  filter(missing_count > 0)

if (nrow(missing_values_tbl) > 0) {
  print("Kolumny z brakującymi wartościami:")
  print(missing_values_tbl)
} else {
  print("Brak brakujących wartości w zbiorze danych")
}
```

```{r duplicates}
# Sprawdzenie duplikatów
duplicates_count <- sum(duplicated(batteries_raw_tbl))
print(paste("Liczba zduplikowanych wierszy:", duplicates_count))

if (duplicates_count > 0) {
  # Pokazanie przykładowych duplikatów
  print("Przykładowe zduplikowane wiersze:")
  batteries_raw_tbl[duplicated(batteries_raw_tbl) | duplicated(batteries_raw_tbl, fromLast = TRUE), ]
}
```

### Proces czyszczenia danych
```{r data_cleaning}
# Tworzenie czystego zbioru danych
batteries_data_tbl <- batteries_raw_tbl %>%
  rename_all(tolower) %>%
  rename_all(~ gsub("\\.", "_", .)) %>%
  # Konwersja zmiennych numerycznych do odpowiednich typów
  mutate(
    max_delta_volume = as.numeric(max_delta_volume),
    average_voltage = as.numeric(average_voltage),
    gravimetric_capacity = as.numeric(gravimetric_capacity),
    volumetric_capacity = as.numeric(volumetric_capacity),
    gravimetric_energy = as.numeric(gravimetric_energy),
    volumetric_energy = as.numeric(volumetric_energy),
    atomic_fraction_charge = as.numeric(atomic_fraction_charge),
    atomic_fraction_discharge = as.numeric(atomic_fraction_discharge),
    stability_charge = as.numeric(stability_charge),
    stability_discharge = as.numeric(stability_discharge),
    steps = as.integer(steps),
    max_voltage_step = as.numeric(max_voltage_step)
  )

# Sprawdzenie struktury wyczyszczonych danych
str(batteries_data_tbl)
```

```{r save_clean_data}
# Zapisanie wyczyszczonych danych
write.csv(batteries_data_tbl, "mp_batteries_clean.csv", row.names = FALSE)
```

### Dokumentacja zbioru danych

Poniżej przedstawiono opis wszystkich zmiennych w wyczyszczonym zbiorze danych:

- **battery_id** - Identyfikator baterii
- **battery_formula** - Wzór chemiczny materiału baterii
- **working_ion** - Główny jon, który odpowiada za transport ładunku w baterii
- **formula_charge** - Wzór chemiczny materiału baterii w stanie naładowanym
- **formula_discharge** - Wzór chemiczny materiału baterii w stanie rozładowanym
- **max_delta_volume** [%] - Zmiana objętości w % dla danego kroku napięcia za pomocą wzoru: max(charge, discharge)/min(charge, discharge) -1
- **average_voltage** [V] - Średnie napięcie dla poszczególnego kroku napięcia
- **gravimetric_capacity** [mAh/g] - Pojemność grawimetryczna, czyli ilość energii na jednostkę masy
- **volumetric_capacity** [mAh/cm³] - Pojemność wolumetryczna, czyli ilość energii na jednostkę objętości
- **gravimetric_energy** [Wh/kg] - Gęstość energii w odniesieniu do masy baterii
- **volumetric_energy** [Wh/L] - Gęstość energii w odniesieniu do objętości baterii
- **atomic_fraction_charge** - Udział atomowy składników w stanie naładowanym
- **atomic_fraction_discharge** - Udział atomowy składników w stanie rozładowanym
- **stability_charge** - Wskaźnik stabilności materiału w stanie naładowanym
- **stability_discharge** - Wskaźnik stabilności materiału w stanie rozładowanym
- **steps** - Liczba odrębnych kroków napięcia od pełnego naładowania do rozładowania, oparta na stabilnych stanach pośrednich
- **max_voltage_step** [V] - Maksymalna bezwzględna różnica między sąsiednimi krokami napięcia

## Analiza rozkładów zmiennych

### Rozkłady zmiennych numerycznych

W tej sekcji przedstawiono interaktywny wykres rozkładów wszystkich zmiennych numerycznych w naszym 
zbiorze danych. Wykres umożliwia wybór zmiennej z rozwijanej listy, co pozwala na szczegółową analizę 
rozkładu każdej z nich. Zastosowano histogram z możliwością powiększania i przesuwania dla lepszej 
wizualizacji szczegółów rozkładu.

```{r interactive_distributions, fig.height=6, fig.width=10}
numeric_vars <- c(
  "max_delta_volume", "average_voltage", "gravimetric_capacity",
  "volumetric_capacity", "gravimetric_energy", "volumetric_energy",
  "atomic_fraction_charge", "atomic_fraction_discharge",
  "stability_charge", "stability_discharge",
  "steps", "max_voltage_step"
)
plot_data <- batteries_data_tbl %>%
  select(numeric_vars)

plot_ly(
  x = plot_data$volumetric_capacity,
  type = "histogram",
  name = "volumetric_capacity",
  nbinsx = ceiling(sqrt(nrow(plot_data))),
  marker = list(
    color = "lightblue",
    line = list(
      color = "black",
      width = 1
    ),
    opacity = 0.7
  ),
  hovertemplate = paste(
    "Wartość: %{x}<br>",
    "Liczba obserwacji: %{y}<br>",
    "<extra></extra>"
  )
) %>%
  layout(
    updatemenus = list(
      list(
        type = "dropdown",
        y = 0.9,
        x = 0.9,
        buttons = lapply(numeric_vars, function(var) {
          list(
            method = "restyle",
            args = list(
              list(
                x = list(plot_data[[var]]),
                name = var
              )
            ),
            label = var
          )
        })
      )
    ),
    xaxis = list(title = "Wartość"),
    yaxis = list(title = "Liczba obserwacji"),
    title = c(
      text = "Rozkład zmiennych numerycznych"
    ),
    margin = c(
      t = 100,
      b = 50,
      l = 50,
      r = 50
    ),
    showlegend = FALSE
  )
```

### Analiza zmiennych kategorycznych

#### Rozkład jonów roboczych (working ion)

W tej części analizujemy częstość występowania poszczególnych jonów roboczych w badanych materiałach 
bateryjnych. Wykres słupkowy przedstawia liczbę materiałów wykorzystujących poszczególne jony jako 
nośniki ładunku.

```{r categorical_working_ion, fig.height=4, fig.width=10}
working_ion_plot <- batteries_data_tbl %>%
  count(working_ion, sort = TRUE) %>%
  ggplot(aes(x = reorder(working_ion, n), y = n)) +
  geom_bar(stat = "identity", fill = "lightblue", color = "black", alpha = 0.7) +
  coord_flip() +
  labs(x = "Jon roboczy", y = "Liczba materiałów") +
  theme_minimal()

print(working_ion_plot)
```

#### Porównanie wzorów chemicznych w stanie naładowanym i rozładowanym

Poniższa analiza przedstawia, jak często występują różne kombinacje wzorów chemicznych w stanie 
naładowanym i rozładowanym. Ze względu na dużą liczbę unikalnych kombinacji, przedstawiono tylko 
najczęściej występujące przypadki.

```{r formula_comparison, fig.height=4, fig.width=10}
formula_comparison_plot <- batteries_data_tbl %>%
  count(formula_charge, formula_discharge, sort = TRUE) %>%
  head(10) %>%
  mutate(
    pair_label = paste(formula_charge, "-", formula_discharge),
  ) %>%
  ggplot(aes(x = reorder(pair_label, n), y = n)) +
  geom_bar(stat = "identity", fill = "lightblue", color = "black", alpha = 0.7) +
  coord_flip() +
  labs(
    x = "Para wzorów (naładowany - rozładowany)",
    y = "Liczba wystąpień"
  ) +
  theme_minimal()

print(formula_comparison_plot)
```

### Podsumowanie statystyczne

W tej części przedstawiono podstawowe statystyki opisowe dla wszystkich zmiennych numerycznych w zbiorze 
danych. Dla każdej zmiennej obliczono wartości centralne (średnia, mediana), miary rozproszenia 
(odchylenie standardowe, rozstęp) oraz kwartyle.

```{r statistical_summary}
batteries_data_tbl %>%
  select(numeric_vars) %>%
  summarise(across(everything(), list(
    min = ~ min(.),
    max = ~ max(.),
    q1 = ~ quantile(., 0.25),
    median = ~ median(.),
    mean = ~ mean(.),
    q3 = ~ quantile(., 0.75),
    sd = ~ sd(.)
  ))) %>%
  pivot_longer(everything(),
    names_to = c("variable", "statistic"),
    names_sep = "_(?=[^_]+$)"
  ) %>%
  pivot_wider(names_from = statistic, values_from = value) %>%
  knitr::kable(
    caption = "Statystyki opisowe dla zmiennych numerycznych",
    digits = 3
  )
```

### Kluczowe wnioski

Na podstawie przeprowadzonej analizy rozkładów zmiennych można wyciągnąć następujące wnioski:

1. **Rozkłady zmiennych numerycznych**
   - Większość zmiennych energetycznych (gravimetric_energy, volumetric_energy, gravimetric_capacity)
     wykazuje rozkład prawoskośny, co sugeruje występowanie materiałów o nietypowo wysokich wartościach
     energetycznych.
   - Zmienna max_delta_volume charakteryzuje się dużą koncentracją wartości w dolnym zakresie, 
     co wskazuje, że większość badanych materiałów cechuje się relatywnie małymi zmianami objętości 
     podczas cyklu ładowania/rozładowania.

2. **Analiza zmiennych kategorycznych**
   - Dominującym jonem roboczym w badanych materiałach jest Li (lit), co potwierdza jego kluczową rolę 
     w technologii baterii.
   - Analiza par wzorów chemicznych wskazuje na występowanie charakterystycznych wzorców transformacji 
     podczas procesów ładowania i rozładowania.

3. **Charakterystyka statystyczna**
   - Obserwujemy znaczące różnice między średnią a medianą dla zmiennych energetycznych, co potwierdza 
     asymetrię ich rozkładów.
   - Duże wartości odchylenia standardowego dla zmiennych energetycznych sugerują znaczące 
     zróżnicowanie właściwości badanych materiałów.

## Analiza korelacji

### Macierz korelacji

W tej części przeprowadzimy analizę korelacji między zmiennymi numerycznymi w naszym zbiorze danych. 
Pozwoli to na identyfikację istotnych zależności między różnymi właściwościami materiałów bateryjnych.

```{r correlation_heatmap}
correlation_matrix <- batteries_data_tbl %>%
  select(numeric_vars) %>%
  cor()

correlation_long <- correlation_matrix %>%
  as.data.frame() %>%
  mutate(variable1 = colnames(correlation_matrix)) %>%
  pivot_longer(-variable1,
    names_to = "variable2",
    values_to = "correlation"
  )

ggplot(
  correlation_long,
  aes(x = variable1, y = variable2, fill = correlation)
) +
  geom_tile() +
  scale_fill_gradient2(
    low = "blue", mid = "white", high = "red",
    midpoint = 0, limits = c(-1, 1)
  ) +
  geom_text(aes(label = sprintf("%.2f", correlation)), size = 3) +
  theme_minimal() +
  theme(
    axis.text.x = element_text(angle = 45, hjust = 1),
    axis.title = element_blank()
  ) +
  labs(fill = "Korelacja")
```

### Najsilniejsze korelacje

W poniższej tabeli przedstawiono 10 najsilniejszych korelacji między zmiennymi w zbiorze danych, 
uporządkowanych według wartości bezwzględnej współczynnika korelacji. Pozwala to na szybką 
identyfikację najistotniejszych zależności między właściwościami materiałów bateryjnych.

```{r key_correlations}
top_correlations <- correlation_long %>%
  filter(variable1 < variable2) %>% # Only keep one combination of each pair
  arrange(desc(abs(correlation))) %>%
  head(10)

knitr::kable(
  top_correlations %>%
    mutate(correlation = round(correlation, 3)) %>%
    rename(
      "Zmienna 1" = variable1,
      "Zmienna 2" = variable2,
      "Współczynnik korelacji" = correlation
    ),
  caption = "10 najsilniejszych korelacji między zmiennymi"
)
```

### Szczegółowa analiza najsilniejszych korelacji

Poniżej przedstawiono wykresy rozrzutu dla trzech najsilniejszych korelacji między zmiennymi. 
Wykresy te pozwalają na dokładniejszą analizę charakteru zależności między wybranymi parami zmiennych.

```{r detailed_correlation_plots}
top_3_correlations <- top_correlations %>%
  head(3)

create_scatter_plot <- function(data, var1, var2) {
  ggplot(data, aes(x = .data[[var1]], y = .data[[var2]])) +
    geom_point(alpha = 0.5, color = "darkblue") +
    geom_smooth(method = "lm", color = "red") +
    theme_minimal() +
    labs(
      title = paste("Korelacja:", var1, "vs", var2),
      x = var1,
      y = var2
    )
}

for (i in 1:3) {
  print(create_scatter_plot(
    batteries_data_tbl,
    top_3_correlations$variable1[i],
    top_3_correlations$variable2[i]
  ))
}
```

### Najsilniejsze zależności
- Najwyższą korelację dodatnią zaobserwowano między pojemnością a energią (zarówno dla miar grawimetrycznych, jak i wolumetrycznych)
- Silna korelacja występuje również między stabilnością materiału w stanie naładowanym i rozładowanym

## Interaktywna analiza wydajności jonów roboczych
W tej sekcji przedstawiono interaktywną analizę porównawczą różnych jonów roboczych wykorzystywanych w 
materiałach bateryjnych. Wykres radarowy umożliwia porównanie czterech kluczowych charakterystyk:

- **Średnie napięcie (avg_voltage)** - wyższe wartości oznaczają większą różnicę potencjałów, co 
  przekłada się na wyższą gęstość energii
- **Gęstość energii (energy_density)** - określa ilość energii, jaką można zmagazynować na jednostkę 
  masy materiału
- **Wskaźnik stabilności (stability_score)** - średnia stabilność materiału w stanie naładowanym i 
  rozładowanym; wyższe wartości wskazują na lepszą trwałość
- **Zmiana objętości (volume_change)** - określa zmianę objętości materiału podczas cyklu 
  ładowania/rozładowania; mniejsze wartości są korzystniejsze

Wykres jest interaktywny - można włączać i wyłączać poszczególne jony za pomocą legendy, co ułatwia 
porównanie wybranych par lub grup jonów.

```{r interactive_ion_performance}
ion_performance <- batteries_data_tbl %>%
  group_by(working_ion) %>%
  filter(n() > 5) %>%
  summarise(
    avg_voltage = mean(average_voltage),
    energy_density = mean(gravimetric_energy),
    stability_score = mean((stability_charge + stability_discharge) / 2),
    volume_change = mean(max_delta_volume)
  )

radar_data <- ion_performance %>%
  mutate(across(-working_ion, ~ scale(.) %>% as.vector())) %>%
  pivot_longer(-working_ion, names_to = "metric", values_to = "value") %>%
  group_by(working_ion) %>%
  group_modify(~ bind_rows(.x, .x[1, ]))

radar_plot <- plot_ly(
  type = "scatterpolar",
  mode = "lines+markers"
)

for (ion in unique(radar_data$working_ion)) {
  ion_data <- radar_data %>% filter(working_ion == ion)

  radar_plot <- radar_plot %>%
    add_trace(
      r = ion_data$value,
      theta = ion_data$metric,
      name = ion,
      fill = "toself",
      visible = if (ion == "Li") TRUE else "legendonly",
      hoverinfo = "text",
      text = paste0(
        "Jon: ", ion, "<br>",
        "Metryka: ", ion_data$metric, "<br>",
        "Wartość: ", round(ion_data$value, 2)
      )
    )
}

radar_plot %>%
  layout(
    title = c(
      text = "Porównanie charakterystyk różnych jonów roboczych"
    ),
    margin = c(
      t = 100,
      b = 50,
      l = 50,
      r = 50
    ),
    polar = list(
      radialaxis = list(
        visible = TRUE,
        range = c(min(radar_data$value), max(radar_data$value)),
        showticklabels = FALSE,
        gridcolor = "lightgray"
      )
    ),
    showlegend = TRUE
  )
```

#### Wnioski z analizy porównawczej jonów:

1. **Jon litu (Li)**
   - Wykazuje zrównoważone właściwości we wszystkich kategoriach
   - Charakteryzuje się wysoką gęstością energii
   - Oferuje korzystny kompromis między stabilnością a zmianą objętości

2. **Jon sodu (Na)**
   - Cechuje się niższą gęstością energii w porównaniu do litu
   - Wykazuje większe zmiany objętości podczas cyklu pracy
   - Może stanowić tańszą alternatywę dla litu w zastosowaniach stacjonarnych

3. **Jon magnezu (Mg)**
   - Charakteryzuje się niższym napięciem roboczym
   - Wykazuje dobrą stabilność materiału
   - Ma stosunkowo wysoką zmianę objętości podczas cyklu pracy
   - Oferuje umiarkowaną gęstość energii

4. **Pozostałe jony**
   - Wykazują zróżnicowane właściwości
   - Mogą znaleźć zastosowanie w specjalistycznych aplikacjach
   - Często oferują kompromis między różnymi parametrami

Ta analiza porównawcza pomaga w identyfikacji optymalnych jonów roboczych dla konkretnych zastosowań, 
biorąc pod uwagę różne wymagania dotyczące wydajności, stabilności i charakterystyki pracy.