---
title: "Analiza materiałów do baterii - Materials Project"
author: "Dawid Stasiak"
date: "`r Sys.Date()`"
output: 
  html_document:
    toc: true
    toc_float: true
---

```{r setup, include=FALSE}
# Ustawienia podstawowe
knitr::opts_chunk$set(echo = FALSE, warning = FALSE, message = FALSE)

# Wczytanie potrzebnych bibliotek
library(dplyr) # do manipulacji danymi
library(ggplot2) # do tworzenia wykresów

# Ustawienie ziarna losowości dla powtarzalności wyników
set.seed(123)
```

## Wstęp

Niniejszy raport przedstawia analizę bazy danych materiałów wykorzystywanych w tworzeniu baterii, pochodzących z projektu Materials Project. Materials Project to inicjatywa naukowa Departamentu Energii USA, której celem jest dostarczanie otwartych danych i narzędzi do analizy materiałów.

## Wczytanie i przygotowanie danych

Wczytanie surowych danych z pliku CSV i wstępna analiza ich struktury.

```{r load_data}
# Wczytanie danych z pliku CSV
batteries_raw_data <- read.csv("mp_batteries.csv")
batteries_raw_tbl <- as_tibble(batteries_raw_data)
```

### Struktura danych
```{r structure}
dims <- dim(batteries_raw_tbl)
print(paste("Number of rows:", dims[1]))
print(paste("Number of columns:", dims[2]))
str(batteries_raw_tbl)
```

### Pierwsze wiersze zbioru danych
```{r head}
head(batteries_raw_tbl)
```

### Podstawowe statystyki
```{r summary}
summary(batteries_raw_tbl)
```

### Analiza jakości danych

Sprawdzenie jakości danych pod kątem brakujących wartości, duplikatów oraz potencjalnych nieprawidłowości w danych.

```{r missing_values}
# Sprawdzenie brakujących wartości w każdej kolumnie
missing_values <- colSums(is.na(batteries_raw_tbl))
missing_values_tbl <- tibble(
  column = names(missing_values),
  missing_count = missing_values
) %>%
  filter(missing_count > 0)

if (nrow(missing_values_tbl) > 0) {
  print("Kolumny z brakującymi wartościami:")
  print(missing_values_tbl)
} else {
  print("Brak brakujących wartości w zbiorze danych")
}
```

```{r duplicates}
# Sprawdzenie duplikatów
duplicates_count <- sum(duplicated(batteries_raw_tbl))
print(paste("Liczba zduplikowanych wierszy:", duplicates_count))

if (duplicates_count > 0) {
  # Pokazanie przykładowych duplikatów
  print("Przykładowe zduplikowane wiersze:")
  batteries_raw_tbl[duplicated(batteries_raw_tbl) | duplicated(batteries_raw_tbl, fromLast = TRUE), ]
}
```

### Proces czyszczenia danych

Na podstawie analizy jakości danych przeprowadzimy następujące kroki czyszczenia:

1. Konwersja nazw kolumn na snake_case
2. Upewnienie się, że wszystkie wartości w kolumnach numerycznych są liczbami
3. Utworzenie czystego zbioru danych

```{r data_cleaning}
# Tworzenie czystego zbioru danych
batteries_data_tbl <- batteries_raw_tbl %>%
  rename_all(tolower) %>%
  rename_all(~ gsub("\\.", "_", .)) %>%
  # Konwersja zmiennych numerycznych do odpowiednich typów
  mutate(
    max_delta_volume = as.numeric(max_delta_volume),
    average_voltage = as.numeric(average_voltage),
    gravimetric_capacity = as.numeric(gravimetric_capacity),
    volumetric_capacity = as.numeric(volumetric_capacity),
    gravimetric_energy = as.numeric(gravimetric_energy),
    volumetric_energy = as.numeric(volumetric_energy),
    atomic_fraction_charge = as.numeric(atomic_fraction_charge),
    atomic_fraction_discharge = as.numeric(atomic_fraction_discharge),
    stability_charge = as.numeric(stability_charge),
    stability_discharge = as.numeric(stability_discharge),
    steps = as.integer(steps),
    max_voltage_step = as.numeric(max_voltage_step)
  )

# Sprawdzenie struktury wyczyszczonych danych
str(batteries_data_tbl)
```

```{r save_clean_data}
# Zapisanie wyczyszczonych danych
write.csv(batteries_data_tbl, "mp_batteries_clean.csv", row.names = FALSE)
```

### Dokumentacja zbioru danych

Poniżej przedstawiono opis wszystkich zmiennych w wyczyszczonym zbiorze danych:

- **battery_id** - Identyfikator baterii
- **battery_formula** - Wzór chemiczny materiału baterii
- **working_ion** - Główny jon, który odpowiada za transport ładunku w baterii
- **formula_charge** - Wzór chemiczny materiału baterii w stanie naładowanym
- **formula_discharge** - Wzór chemiczny materiału baterii w stanie rozładowanym
- **max_delta_volume** [%] - Zmiana objętości w % dla danego kroku napięcia za pomocą wzoru: max(charge, discharge)/min(charge, discharge) -1
- **average_voltage** [V] - Średnie napięcie dla poszczególnego kroku napięcia
- **gravimetric_capacity** [mAh/g] - Pojemność grawimetryczna, czyli ilość energii na jednostkę masy
- **volumetric_capacity** [mAh/cm³] - Pojemność wolumetryczna, czyli ilość energii na jednostkę objętości
- **gravimetric_energy** [Wh/kg] - Gęstość energii w odniesieniu do masy baterii
- **volumetric_energy** [Wh/L] - Gęstość energii w odniesieniu do objętości baterii
- **atomic_fraction_charge** - Udział atomowy składników w stanie naładowanym
- **atomic_fraction_discharge** - Udział atomowy składników w stanie rozładowanym
- **stability_charge** - Wskaźnik stabilności materiału w stanie naładowanym
- **stability_discharge** - Wskaźnik stabilności materiału w stanie rozładowanym
- **steps** - Liczba odrębnych kroków napięcia od pełnego naładowania do rozładowania, oparta na stabilnych stanach pośrednich
- **max_voltage_step** [V] - Maksymalna bezwzględna różnica między sąsiednimi krokami napięcia

#### Proces czyszczenia danych
W ramach przygotowania danych wykonano następujące kroki:

1. Sprawdzono występowanie brakujących wartości (brak)
2. Sprawdzono występowanie duplikatów (brak)
3. Przekonwertowano nazwy kolumn na format snake_case
4. Upewniono się, że wszystkie zmienne numeryczne mają odpowiedni typ danych
5. Zapisano wyczyszczony zbiór danych do pliku 'mp_batteries_clean.csv'