---
title: "Analiza materiałów do baterii - Materials Project"
author: "Dawid Stasiak"
date: "`r Sys.Date()`"
output: 
  html_document:
    toc: true
    toc_float: true
    code_folding: hide
---

```{r setup, include=FALSE}
knitr::opts_chunk$set(echo = TRUE, warning = FALSE, message = FALSE)
set.seed(123)
```

## Podsumowanie wykonawcze

Niniejszy raport przedstawia kompleksową analizę danych dotyczących materiałów wykorzystywanych w technologii baterii, pochodzących z bazy Materials Project. Analiza objęła różnych materiałów, badając ich właściwości elektrochemiczne, strukturalne i energetyczne.

### Kluczowe wnioski
1. **Analiza rozkładów zmiennych**
  - Dominującym jonem roboczym jest lit (Li), występujący w większości badanych materiałów
  - Występują powtarzające się wzorce przejścia między stanami naładowania i rozładowania
  - Materiały w stanie rozładowanym są bardziej złożone chemicznie
  - Większość zmiennych energetycznych (gravimetric_energy, volumetric_energy, gravimetric_capacity) wykazuje rozkład prawoskośny
2. **Analiza korelacji**
  - Silna korelacja między:
    - ilością energii na jednostkę masy i na jednostkę objętości (r = 0.928)
    - gęstością energii na jednostkę masy i na jednostkę objętości (r = 0.858)
    - wskaźnikiem stabilności w stanie naładowanym i rozładowanym (r = 0.803)
3. **Analiza porównawcza jonów roboczych**
- **Jon litu (Li)**
  - Wykazuje najwyższe wartości średniego napięcia
  - Charakteryzuje się najlepszą gęstością energii
  - Posiada umiarkowany wskaźnik stabilności
  - Wykazuje średnią zmianę objętości
- **Jon wapnia (Ca)**
  - Wykazuje wysokie średnie napięcie, zbliżone do litu
  - Posiada dobrą gęstość energii, choć niższą niż lit
  - Charakteryzuje się niskim wskaźnikiem stabilności
  - Ma stosunkowo wysoką zmianę objętości
- **Jon magnezu (Mg)**
  - Wykazuje niższe średnie napięcie w porównaniu do Li i Ca
  - Osiąga umiarkowaną gęstość energii
  - Posiada najwyższy wskaźnik stabilności spośród analizowanych jonów
  - Charakteryzuje się bardzo wysoką zmianą objętości, co jest jego największą wadą
4. **Analiza predykcyjna**
   - Stworzono model korzystający z algorytmu Random Forest do przewidywania stabilności materiału w stanie naładowanym
   - Najważniejszymi predyktorami okazały się:
     - średnie napięcie
     - gęstość energii
     - zmiana objętości

```{r libraries, class.source = "fold-show"}
library(dplyr)
library(ggplot2)
library(gridExtra)
library(tidyr)
library(plotly)
library(caret)
```

## Wstęp

Niniejszy raport przedstawia analizę bazy danych materiałów wykorzystywanych w tworzeniu baterii, pochodzących z projektu Materials Project. Materials Project to inicjatywa naukowa Departamentu Energii USA, której celem jest dostarczanie otwartych danych i narzędzi do analizy materiałów.

## Wczytanie i przygotowanie danych

Wczytanie surowych danych z pliku CSV i wstępna analiza ich struktury.

```{r load_data}
batteries_raw_data <- read.csv("mp_batteries.csv")
batteries_raw_tbl <- as_tibble(batteries_raw_data)
```

### Struktura danych
```{r structure}
str(batteries_raw_tbl)
```

### Pierwsze wiersze zbioru danych
```{r head}
head(batteries_raw_tbl)
```

### Analiza jakości danych

Sprawdzenie jakości danych pod kątem brakujących wartości, duplikatów oraz potencjalnych nieprawidłowości w danych.

```{r missing_values}
missing_values <- colSums(is.na(batteries_raw_tbl))
missing_values_tbl <- tibble(
  column = names(missing_values),
  missing_count = missing_values
) %>%
  filter(missing_count > 0)

if (nrow(missing_values_tbl) > 0) {
  print("Kolumny z brakujacymi wartosciami:")
  print(missing_values_tbl)
} else {
  print("Brak brakujacych wartosci w zbiorze danych")
}
```

```{r duplicates}
duplicates_count <- sum(duplicated(batteries_raw_tbl))
print(paste("Liczba zduplikowanych wierszy:", duplicates_count))
```

### Proces czyszczenia danych
```{r data_cleaning}
batteries_data_tbl <- batteries_raw_tbl %>%
  rename_all(tolower) %>%
  rename_all(~ gsub("\\.", "_", .)) %>%
  mutate(
    max_delta_volume = as.numeric(max_delta_volume),
    average_voltage = as.numeric(average_voltage),
    gravimetric_capacity = as.numeric(gravimetric_capacity),
    volumetric_capacity = as.numeric(volumetric_capacity),
    gravimetric_energy = as.numeric(gravimetric_energy),
    volumetric_energy = as.numeric(volumetric_energy),
    atomic_fraction_charge = as.numeric(atomic_fraction_charge),
    atomic_fraction_discharge = as.numeric(atomic_fraction_discharge),
    stability_charge = as.numeric(stability_charge),
    stability_discharge = as.numeric(stability_discharge),
    steps = as.integer(steps),
    max_voltage_step = as.numeric(max_voltage_step)
  )

str(batteries_data_tbl)
```

```{r save_clean_data}
write.csv(batteries_data_tbl, "mp_batteries_clean.csv", row.names = FALSE)
```

### Dokumentacja zbioru danych

Poniżej przedstawiono opis wszystkich zmiennych w wyczyszczonym zbiorze danych:

- **battery_id** - Identyfikator baterii
- **battery_formula** - Wzór chemiczny materiału baterii
- **working_ion** - Główny jon, który odpowiada za transport ładunku w baterii
- **formula_charge** - Wzór chemiczny materiału baterii w stanie naładowanym
- **formula_discharge** - Wzór chemiczny materiału baterii w stanie rozładowanym
- **max_delta_volume** [%] - Zmiana objętości w % dla danego kroku napięcia za pomocą wzoru: max(charge, discharge)/min(charge, discharge) -1
- **average_voltage** [V] - Średnie napięcie dla poszczególnego kroku napięcia
- **gravimetric_capacity** [mAh/g] - Pojemność grawimetryczna, czyli ilość energii na jednostkę masy
- **volumetric_capacity** [mAh/cm³] - Pojemność wolumetryczna, czyli ilość energii na jednostkę objętości
- **gravimetric_energy** [Wh/kg] - Gęstość energii w odniesieniu do masy baterii
- **volumetric_energy** [Wh/L] - Gęstość energii w odniesieniu do objętości baterii
- **atomic_fraction_charge** - Udział atomowy składników w stanie naładowanym
- **atomic_fraction_discharge** - Udział atomowy składników w stanie rozładowanym
- **stability_charge** - Wskaźnik stabilności materiału w stanie naładowanym
- **stability_discharge** - Wskaźnik stabilności materiału w stanie rozładowanym
- **steps** - Liczba odrębnych kroków napięcia od pełnego naładowania do rozładowania, oparta na stabilnych stanach pośrednich
- **max_voltage_step** [V] - Maksymalna bezwzględna różnica między sąsiednimi krokami napięcia

## Analiza rozkładów zmiennych

### Rozkłady zmiennych numerycznych

W tej sekcji przedstawiono interaktywny wykres rozkładów wszystkich zmiennych numerycznych w naszym 
zbiorze danych. Wykres umożliwia wybór zmiennej z rozwijanej listy, co pozwala na szczegółową analizę 
rozkładu każdej z nich. Zastosowano histogram z możliwością powiększania i przesuwania dla lepszej 
wizualizacji szczegółów rozkładu.

```{r interactive_distributions}
numeric_vars <- c(
  "max_delta_volume", "average_voltage", "gravimetric_capacity",
  "volumetric_capacity", "gravimetric_energy", "volumetric_energy",
  "atomic_fraction_charge", "atomic_fraction_discharge",
  "stability_charge", "stability_discharge",
  "steps", "max_voltage_step"
)
plot_data <- batteries_data_tbl %>%
  select(numeric_vars)

plot_ly(
  x = plot_data$volumetric_capacity,
  type = "histogram",
  marker = list(
    color = "lightblue",
    line = list(
      color = "black",
      width = 1
    )
  ),
  hovertemplate = paste(
    "Wartosc: %{x}<br>",
    "Liczba obserwacji: %{y}<br>",
    "<extra></extra>"
  )
) %>%
  layout(
    updatemenus = list(
      list(
        type = "dropdown",
        y = 0.9,
        x = 0.9,
        buttons = lapply(numeric_vars, function(var) {
          list(
            method = "restyle",
            args = list(
              list(
                x = list(plot_data[[var]]),
                name = var
              )
            ),
            label = var
          )
        })
      )
    ),
    xaxis = list(title = "Wartosc"),
    yaxis = list(title = "Liczba obserwacji"),
    title = c(
      text = "Rozklad zmiennych numerycznych"
    ),
    margin = c(
      t = 100,
      b = 50,
      l = 50,
      r = 50
    ),
    showlegend = FALSE
  )
```

### Analiza zmiennych kategorycznych

#### Rozkład jonów roboczych (working ion)

W tej części analizujemy częstość występowania poszczególnych jonów roboczych w badanych materiałach 
bateryjnych. Wykres słupkowy przedstawia liczbę materiałów wykorzystujących poszczególne jony jako 
nośniki ładunku.

```{r categorical_working_ion}
batteries_data_tbl %>%
  count(working_ion, sort = TRUE) %>%
  ggplot(aes(x = reorder(working_ion, n), y = n)) +
  geom_bar(stat = "identity", fill = "lightblue", color = "black") +
  coord_flip() +
  labs(x = "Jon roboczy", y = "Liczba materialow")
```

Dominującym jonem roboczym jest lit (Li), występujący w większości badanych materiałów
bateryjnych. Pozostałe jony, takie jak Na (sód), Mg (magnez) czy Ca (wapń), stanowią mniejszą część.

#### Porównanie wzorów chemicznych w stanie naładowanym i rozładowanym

Poniższa analiza przedstawia, jak często występują różne kombinacje wzorów chemicznych w stanie 
naładowanym i rozładowanym, co pozwoli nam zidentyfikować dominujące wzorce w projektowaniu materiałów bateryjnych.
Ze względu na dużą liczbę unikalnych kombinacji, przedstawiono tylko najczęściej występujące przypadki.

```{r formula_comparison}
batteries_data_tbl %>%
  count(formula_charge, formula_discharge, sort = TRUE) %>%
  head(10) %>%
  mutate(
    pair_label = paste(formula_charge, "-", formula_discharge),
  ) %>%
  ggplot(aes(x = reorder(pair_label, n), y = n)) +
  geom_bar(stat = "identity", fill = "lightblue", color = "black") +
  coord_flip() +
  labs(
    x = "Para wzorów (naladowany - rozladowany)",
    y = "Liczba wystapien"
  )
```

Występują powtarzające się wzorce przejścia między stanami naładowania i rozładowania.
Dodatkowo materiały w stanie rozładowanym są bardziej złożone chemicznie.

### Podsumowanie statystyczne

W tej części przedstawiono podstawowe statystyki opisowe dla wszystkich zmiennych numerycznych w zbiorze 
danych. Dla każdej zmiennej obliczono wartości centralne (średnia, mediana), miary rozproszenia 
(odchylenie standardowe, rozstęp) oraz kwartyle.

```{r statistical_summary}
batteries_data_tbl %>%
  select(numeric_vars) %>%
  summarise(across(everything(), list(
    min = ~ min(.),
    max = ~ max(.),
    q1 = ~ quantile(., 0.25),
    median = ~ median(.),
    mean = ~ mean(.),
    q3 = ~ quantile(., 0.75),
    sd = ~ sd(.)
  ))) %>%
  pivot_longer(everything(),
    names_to = c("variable", "statistic"),
    names_sep = "_(?=[^_]+$)"
  ) %>%
  pivot_wider(names_from = statistic, values_from = value) %>%
  knitr::kable(
    caption = "Statystyki opisowe dla zmiennych numerycznych",
    digits = 3
  )
```

Większość zmiennych energetycznych (gravimetric_energy, volumetric_energy, gravimetric_capacity) wykazuje rozkład prawoskośny

## Analiza korelacji

### Macierz korelacji

W tej części przeprowadzimy analizę korelacji między zmiennymi numerycznymi w naszym zbiorze danych. 
Pozwoli to na identyfikację istotnych zależności między różnymi właściwościami materiałów bateryjnych.

```{r correlation_heatmap}
correlation_matrix <- batteries_data_tbl %>%
  select(numeric_vars) %>%
  cor()

correlation_long <- correlation_matrix %>%
  as.data.frame() %>%
  mutate(variable1 = colnames(correlation_matrix)) %>%
  pivot_longer(-variable1,
    names_to = "variable2",
    values_to = "correlation"
  )

ggplot(
  correlation_long,
  aes(x = variable1, y = variable2, fill = correlation)
) +
  geom_tile() +
  scale_fill_gradient2(
    low = "blue", mid = "white", high = "red",
    midpoint = 0, limits = c(-1, 1)
  ) +
  geom_text(aes(label = sprintf("%.2f", correlation)), size = 3) +
  theme(
    axis.text.x = element_text(angle = 45, hjust = 1),
  ) +
  labs(x = "Zmienna 1", y = "Zmienna 2", fill = "Korelacja")
```

### Najsilniejsze korelacje

W poniższej tabeli przedstawiono 10 najsilniejszych korelacji między zmiennymi w zbiorze danych, 
uporządkowanych według wartości bezwzględnej współczynnika korelacji. Pozwala to na szybką 
identyfikację najistotniejszych zależności między właściwościami materiałów bateryjnych.

```{r key_correlations}
top_correlations <- correlation_long %>%
  filter(variable1 < variable2) %>%
  arrange(desc(abs(correlation))) %>%
  head(10)

knitr::kable(
  top_correlations %>%
    mutate(correlation = round(correlation, 3)) %>%
    rename(
      "Zmienna 1" = variable1,
      "Zmienna 2" = variable2,
      "Korelacja" = correlation
    ),
  caption = "10 najsilniejszych korelacji miedzy zmiennymi"
)
```

### Szczegółowa analiza najsilniejszych korelacji

Poniżej przedstawiono wykresy rozrzutu dla trzech najsilniejszych korelacji między zmiennymi. 
Wykresy te pozwalają na dokładniejszą analizę charakteru zależności między wybranymi parami zmiennych.

```{r detailed_correlation_plots}
top_3_correlations <- top_correlations %>%
  head(3)

create_scatter_plot <- function(data, var1, var2) {
  ggplot(data, aes(x = .data[[var1]], y = .data[[var2]])) +
    geom_point(color = "blue") +
    geom_smooth(method = "lm", color = "red") +
    theme_minimal() +
    labs(
      title = paste("Korelacja:", var1, "vs", var2),
      x = var1,
      y = var2
    )
}

for (i in 1:3) {
  print(create_scatter_plot(
    batteries_data_tbl,
    top_3_correlations$variable1[i],
    top_3_correlations$variable2[i]
  ))
}
```

### Najsilniejsze zależności
- Najwyższą korelację dodatnią zaobserwowano między pojemnością a energią (zarówno dla miar grawimetrycznych, jak i wolumetrycznych)
- Silna korelacja występuje również między stabilnością materiału w stanie naładowanym i rozładowanym

## Interaktywna analiza wydajności jonów roboczych
W tej sekcji przedstawiono interaktywną analizę porównawczą różnych jonów roboczych wykorzystywanych w 
materiałach bateryjnych. Wykres radarowy umożliwia porównanie czterech kluczowych charakterystyk:

- **Średnie napięcie (avg_voltage)** - wyższe wartości oznaczają większą różnicę potencjałów, co 
  przekłada się na wyższą gęstość energii
- **Gęstość energii (energy_density)** - określa ilość energii, jaką można zmagazynować na jednostkę 
  masy materiału
- **Wskaźnik stabilności (stability_score)** - średnia stabilność materiału w stanie naładowanym i 
  rozładowanym; wyższe wartości wskazują na lepszą trwałość
- **Zmiana objętości (volume_change)** - określa zmianę objętości materiału podczas cyklu 
  ładowania/rozładowania; mniejsze wartości są korzystniejsze

Wykres jest interaktywny - można włączać i wyłączać poszczególne jony za pomocą legendy, co ułatwia 
porównanie wybranych par lub grup jonów.

```{r interactive_ion_performance}
ion_performance <- batteries_data_tbl %>%
  group_by(working_ion) %>%
  filter(n() > 5) %>%
  summarise(
    avg_voltage = mean(average_voltage),
    energy_density = mean(gravimetric_energy),
    stability_score = mean((stability_charge + stability_discharge) / 2),
    volume_change = mean(max_delta_volume)
  )

radar_data <- ion_performance %>%
  mutate(across(-working_ion, ~ scale(.) %>% as.vector())) %>%
  pivot_longer(-working_ion, names_to = "metric", values_to = "value") %>%
  group_by(working_ion) %>%
  group_modify(~ bind_rows(.x, .x[1, ]))

radar_plot <- plot_ly(
  type = "scatterpolar",
  mode = "lines+markers"
)

for (ion in unique(radar_data$working_ion)) {
  ion_data <- radar_data %>% filter(working_ion == ion)

  radar_plot <- radar_plot %>%
    add_trace(
      r = ion_data$value,
      theta = ion_data$metric,
      name = ion,
      fill = "toself",
      visible = if (ion == "Li") TRUE else "legendonly",
      hoverinfo = "text",
      text = paste0(
        "Jon: ", ion, "<br>",
        "Metryka: ", ion_data$metric, "<br>",
        "Wartosc: ", round(ion_data$value, 2)
      )
    )
}

radar_plot %>%
  layout(
    title = c(
      text = "Porownanie charakterystyk roznych jonow roboczych "
    ),
    margin = c(
      t = 100,
      b = 50,
      l = 50,
      r = 50
    ),
    polar = list(
      radialaxis = list(
        visible = TRUE,
        range = c(min(radar_data$value), max(radar_data$value)),
        showticklabels = FALSE
      )
    ),
    showlegend = TRUE
  )
```

## Modelowanie predykcyjne

### Przygotowanie danych do modelowania
W tej części przygotujemy dane do stworzenia modelu predykcyjnego dla stabilności materiału w stanie naładowanym (`stability_charge`). Model ten może być szczególnie użyteczny przy projektowaniu nowych materiałów bateryjnych, pozwalając przewidzieć ich stabilność na podstawie innych właściwości.

Proces przygotowania danych obejmuje:

1. Usunięcie zmiennych identyfikacyjnych (`battery_id`, `battery_formula`)
2. Usunięcie zmiennej `stability_discharge` ze względu na wysoką korelację ze zmienną przewidywaną
3. Ekstrakcję cech z wzorów chemicznych (liczba elementów)
4. Przekształcenie zmiennej kategorycznej `working_ion` na zmienne binarne (dummy variables)
5. Podział danych na zbiór treningowy (80%) i testowy (20%)
```{r model_data_prep}
model_data <- batteries_data_tbl %>%
  select(-battery_id, -battery_formula, -stability_discharge) %>%
  mutate(
    charge_elements_count = stringr::str_count(formula_charge, "[A-Z]"),
    discharge_elements_count = stringr::str_count(formula_discharge, "[A-Z]"),
    working_ion = as.factor(working_ion)
  ) %>%
  select(-formula_charge, -formula_discharge) %>%
  fastDummies::dummy_cols("working_ion", remove_selected_columns = TRUE)

train_index <- createDataPartition(
  model_data$stability_charge,
  p = 0.8,
  list = FALSE
)
train_data <- model_data[train_index, ]
test_data <- model_data[-train_index, ]

ggplot() +
  geom_density(
    data = train_data,
    aes(x = stability_charge, fill = "Treningowy"),
    alpha = 0.7
  ) +
  geom_density(
    data = test_data,
    aes(x = stability_charge, fill = "Testowy"),
    alpha = 0.7
  ) +
  scale_fill_manual(values = c(
    "Treningowy" = "lightblue", "Testowy" = "lightgreen"
  )) +
  theme_minimal() +
  labs(
    title = "Rozklad zmiennej zależnej w zbiorach treningowym i testowym",
    x = "Wskaznik stabilnosci",
    y = "Gestosc"
  )
```

### Model Random Forest
W tej części wykorzystamy algorytm Random Forest do przewidywania stabilności materiału w stanie naładowanym. Model wykorzystuje technikę walidacji krzyżowej (5-krotna z 3 powtórzeniami) do oceny swojej skuteczności. Model jest zapisywany po treningu, co pozwala uniknąć ponownego trenowania przy każdej generacji raportu.

```{r model_training}
model_file <- "model.rds"

if (file.exists(model_file)) {
  model <- readRDS(model_file)
} else {
  train_control <- trainControl(
    method = "repeatedcv",
    number = 5,
    repeats = 3,
    savePredictions = "final",
    verboseIter = TRUE
  )

  model <- train(
    stability_charge ~ .,
    data = train_data,
    method = "rf",
    trControl = train_control,
    metric = "RMSE",
    tuneLength = 5,
    verbose = TRUE
  )

  saveRDS(model, model_file)
}

print(model)
```

### Ocena modelu i wizualizacja wyników
Poniżej przedstawiono wyniki modelu wraz z wizualizacjami pokazującymi jego skuteczność:

```{r model_evaluation}
predictions <- predict(model, test_data)

model_metrics <- postResample(predictions, test_data$stability_charge)

print("Metryki modelu na zbiorze testowym:")
print(model_metrics)

prediction_plot <- ggplot() +
  geom_point(
    aes(x = test_data$stability_charge, y = predictions),
    alpha = 0.5,
    color = "blue"
  ) +
  geom_abline(intercept = 0, slope = 1, color = "red") +
  theme_minimal() +
  labs(
    title = "Porownanie wartosci przewidzianych i rzeczywistych",
    x = "Rzeczywisty wskaznik stabilnosci",
    y = "Przewidziany wskaznik stabilnosci"
  )

print(prediction_plot)

importance <- varImp(model)
importance_plot <- ggplot(importance) +
  geom_bar(stat = "identity", fill = "lightblue", color = "black") +
  labs(
    title = "Waznosc zmiennych w modelu",
    x = "Zmienne",
    y = "Wzgledna waznosc [%]"
  )

print(importance_plot)
```
