---
title: "Analiza materiałów do baterii - Materials Project"
author: "Dawid Stasiak"
date: "`r Sys.Date()`"
output: 
  html_document:
    toc: true
    toc_float: true
---

```{r setup, include=FALSE}
# Ustawienia podstawowe
knitr::opts_chunk$set(echo = TRUE, warning = FALSE, message = FALSE)

# Wczytanie potrzebnych bibliotek
library(dplyr) # do manipulacji danymi
library(ggplot2) # do tworzenia wykresów
library(gridExtra) # do łączenia wykresów
library(tidyr) # do manipulacji danymi

# Ustawienie ziarna losowości dla powtarzalności wyników
set.seed(123)
```

## Wstęp

Niniejszy raport przedstawia analizę bazy danych materiałów wykorzystywanych w tworzeniu baterii, pochodzących z projektu Materials Project. Materials Project to inicjatywa naukowa Departamentu Energii USA, której celem jest dostarczanie otwartych danych i narzędzi do analizy materiałów.

## Wczytanie i przygotowanie danych

Wczytanie surowych danych z pliku CSV i wstępna analiza ich struktury.

```{r load_data}
# Wczytanie danych z pliku CSV
batteries_raw_data <- read.csv("mp_batteries.csv")
batteries_raw_tbl <- as_tibble(batteries_raw_data)
```

### Struktura danych
```{r structure}
str(batteries_raw_tbl)
```

### Pierwsze wiersze zbioru danych
```{r head}
head(batteries_raw_tbl)
```

### Analiza jakości danych

Sprawdzenie jakości danych pod kątem brakujących wartości, duplikatów oraz potencjalnych nieprawidłowości w danych.

```{r missing_values}
# Sprawdzenie brakujących wartości w każdej kolumnie
missing_values <- colSums(is.na(batteries_raw_tbl))
missing_values_tbl <- tibble(
  column = names(missing_values),
  missing_count = missing_values
) %>%
  filter(missing_count > 0)

if (nrow(missing_values_tbl) > 0) {
  print("Kolumny z brakującymi wartościami:")
  print(missing_values_tbl)
} else {
  print("Brak brakujących wartości w zbiorze danych")
}
```

```{r duplicates}
# Sprawdzenie duplikatów
duplicates_count <- sum(duplicated(batteries_raw_tbl))
print(paste("Liczba zduplikowanych wierszy:", duplicates_count))

if (duplicates_count > 0) {
  # Pokazanie przykładowych duplikatów
  print("Przykładowe zduplikowane wiersze:")
  batteries_raw_tbl[duplicated(batteries_raw_tbl) | duplicated(batteries_raw_tbl, fromLast = TRUE), ]
}
```

### Proces czyszczenia danych
```{r data_cleaning}
# Tworzenie czystego zbioru danych
batteries_data_tbl <- batteries_raw_tbl %>%
  rename_all(tolower) %>%
  rename_all(~ gsub("\\.", "_", .)) %>%
  # Konwersja zmiennych numerycznych do odpowiednich typów
  mutate(
    max_delta_volume = as.numeric(max_delta_volume),
    average_voltage = as.numeric(average_voltage),
    gravimetric_capacity = as.numeric(gravimetric_capacity),
    volumetric_capacity = as.numeric(volumetric_capacity),
    gravimetric_energy = as.numeric(gravimetric_energy),
    volumetric_energy = as.numeric(volumetric_energy),
    atomic_fraction_charge = as.numeric(atomic_fraction_charge),
    atomic_fraction_discharge = as.numeric(atomic_fraction_discharge),
    stability_charge = as.numeric(stability_charge),
    stability_discharge = as.numeric(stability_discharge),
    steps = as.integer(steps),
    max_voltage_step = as.numeric(max_voltage_step)
  )

# Sprawdzenie struktury wyczyszczonych danych
str(batteries_data_tbl)
```

```{r save_clean_data}
# Zapisanie wyczyszczonych danych
write.csv(batteries_data_tbl, "mp_batteries_clean.csv", row.names = FALSE)
```

### Dokumentacja zbioru danych

Poniżej przedstawiono opis wszystkich zmiennych w wyczyszczonym zbiorze danych:

- **battery_id** - Identyfikator baterii
- **battery_formula** - Wzór chemiczny materiału baterii
- **working_ion** - Główny jon, który odpowiada za transport ładunku w baterii
- **formula_charge** - Wzór chemiczny materiału baterii w stanie naładowanym
- **formula_discharge** - Wzór chemiczny materiału baterii w stanie rozładowanym
- **max_delta_volume** [%] - Zmiana objętości w % dla danego kroku napięcia za pomocą wzoru: max(charge, discharge)/min(charge, discharge) -1
- **average_voltage** [V] - Średnie napięcie dla poszczególnego kroku napięcia
- **gravimetric_capacity** [mAh/g] - Pojemność grawimetryczna, czyli ilość energii na jednostkę masy
- **volumetric_capacity** [mAh/cm³] - Pojemność wolumetryczna, czyli ilość energii na jednostkę objętości
- **gravimetric_energy** [Wh/kg] - Gęstość energii w odniesieniu do masy baterii
- **volumetric_energy** [Wh/L] - Gęstość energii w odniesieniu do objętości baterii
- **atomic_fraction_charge** - Udział atomowy składników w stanie naładowanym
- **atomic_fraction_discharge** - Udział atomowy składników w stanie rozładowanym
- **stability_charge** - Wskaźnik stabilności materiału w stanie naładowanym
- **stability_discharge** - Wskaźnik stabilności materiału w stanie rozładowanym
- **steps** - Liczba odrębnych kroków napięcia od pełnego naładowania do rozładowania, oparta na stabilnych stanach pośrednich
- **max_voltage_step** [V] - Maksymalna bezwzględna różnica między sąsiednimi krokami napięcia

## Analiza rozkładów zmiennych

### Rozkłady zmiennych numerycznych

W tej sekcji przedstawiono rozkłady wszystkich zmiennych numerycznych w naszym zbiorze danych. 
Dla każdej zmiennej wygenerowano histogram, co pozwala na wizualną ocenę charakteru rozkładu. 
Wykresy zostały ułożone w siatce po dwa w rzędzie dla lepszej czytelności. 
Zastosowano spójną stylistykę z jasnoniebieskimi histogramami.

```{r numeric_distributions, fig.height=4, fig.width=10}
numeric_vars <- c(
  "max_delta_volume", "average_voltage", "gravimetric_capacity",
  "volumetric_capacity", "gravimetric_energy", "volumetric_energy",
  "atomic_fraction_charge", "atomic_fraction_discharge",
  "stability_charge", "stability_discharge",
  "steps", "max_voltage_step"
)

create_distribution_plot <- function(data, var_name) {
  ggplot(data, aes(x = .data[[var_name]])) +
    geom_histogram(
      fill = "lightblue",
      color = "black",
      alpha = 0.7
    ) +
    labs(x = var_name, y = "Count")
}

plots_list <- lapply(numeric_vars, function(var) {
  create_distribution_plot(batteries_data_tbl, var)
})

for (i in seq(1, length(plots_list), by = 2)) {
  if (i == length(plots_list)) {
    print(plots_list[[i]])
  } else {
    grid.arrange(plots_list[[i]], plots_list[[i + 1]], ncol = 2)
  }
}
```

### Analiza zmiennych kategorycznych

#### Rozkład jonów roboczych (working ion)

W tej części analizujemy częstość występowania poszczególnych jonów roboczych w badanych materiałach 
bateryjnych. Wykres słupkowy przedstawia liczbę materiałów wykorzystujących poszczególne jony jako 
nośniki ładunku.

```{r categorical_working_ion, fig.height=4, fig.width=10}
working_ion_plot <- batteries_data_tbl %>%
  count(working_ion, sort = TRUE) %>%
  ggplot(aes(x = reorder(working_ion, n), y = n)) +
  geom_bar(stat = "identity", fill = "lightblue", color = "black", alpha = 0.7) +
  coord_flip() +
  labs(x = "Jon roboczy", y = "Liczba materiałów") +
  theme_minimal()

print(working_ion_plot)
```

#### Porównanie wzorów chemicznych w stanie naładowanym i rozładowanym

Poniższa analiza przedstawia, jak często występują różne kombinacje wzorów chemicznych w stanie 
naładowanym i rozładowanym. Ze względu na dużą liczbę unikalnych kombinacji, przedstawiono tylko 
najczęściej występujące przypadki.

```{r formula_comparison, fig.height=4, fig.width=10}
formula_comparison_plot <- batteries_data_tbl %>%
  count(formula_charge, formula_discharge, sort = TRUE) %>%
  head(10) %>%
  mutate(
    pair_label = paste(formula_charge, "-", formula_discharge),
  ) %>%
  ggplot(aes(x = reorder(pair_label, n), y = n)) +
  geom_bar(stat = "identity", fill = "lightblue", color = "black", alpha = 0.7) +
  coord_flip() +
  labs(
    x = "Para wzorów (naładowany - rozładowany)",
    y = "Liczba wystąpień"
  ) +
  theme_minimal()

print(formula_comparison_plot)
```

### Podsumowanie statystyczne

W tej części przedstawiono podstawowe statystyki opisowe dla wszystkich zmiennych numerycznych w zbiorze 
danych. Dla każdej zmiennej obliczono wartości centralne (średnia, mediana), miary rozproszenia 
(odchylenie standardowe, rozstęp) oraz kwartyle.

```{r statistical_summary}
batteries_data_tbl %>%
  select(numeric_vars) %>%
  summarise(across(everything(), list(
    min = ~ min(.),
    max = ~ max(.),
    q1 = ~ quantile(., 0.25),
    median = ~ median(.),
    mean = ~ mean(.),
    q3 = ~ quantile(., 0.75),
    sd = ~ sd(.)
  ))) %>%
  pivot_longer(everything(),
    names_to = c("variable", "statistic"),
    names_sep = "_(?=[^_]+$)"
  ) %>%
  pivot_wider(names_from = statistic, values_from = value) %>%
  knitr::kable(
    caption = "Statystyki opisowe dla zmiennych numerycznych",
    digits = 3
  )
```

### Kluczowe wnioski

Na podstawie przeprowadzonej analizy rozkładów zmiennych można wyciągnąć następujące wnioski:

1. **Rozkłady zmiennych numerycznych**
   - Większość zmiennych energetycznych (gravimetric_energy, volumetric_energy, gravimetric_capacity)
     wykazuje rozkład prawoskośny, co sugeruje występowanie materiałów o nietypowo wysokich wartościach
     energetycznych.
   - Zmienna max_delta_volume charakteryzuje się dużą koncentracją wartości w dolnym zakresie, 
     co wskazuje, że większość badanych materiałów cechuje się relatywnie małymi zmianami objętości 
     podczas cyklu ładowania/rozładowania.

2. **Analiza zmiennych kategorycznych**
   - Dominującym jonem roboczym w badanych materiałach jest Li (lit), co potwierdza jego kluczową rolę 
     w technologii baterii.
   - Analiza par wzorów chemicznych wskazuje na występowanie charakterystycznych wzorców transformacji 
     podczas procesów ładowania i rozładowania.

3. **Charakterystyka statystyczna**
   - Obserwujemy znaczące różnice między średnią a medianą dla zmiennych energetycznych, co potwierdza 
     asymetrię ich rozkładów.
   - Duże wartości odchylenia standardowego dla zmiennych energetycznych sugerują znaczące 
     zróżnicowanie właściwości badanych materiałów.